【裁判字號】    97,易,1935
【裁判日期】    980303
【裁判案由】    詐欺
【裁判全文】
臺灣臺南地方法院刑事判決              97年度易字第1935號
公  訴  人  臺灣臺南地方法院檢察署檢察官
被      告  甲○○
上列被告因詐欺案件，經檢察官提起公訴（九十七年度偵字第一
０四二五號），本院判決如下：
    主  文
甲○○犯幫助詐欺取財罪，處有期徒刑肆月，如易科罰金，以新
臺幣壹仟元折算壹日。
    事  實
一、甲○○依其社會生活之通常經驗，可預見將自己申辦之金融
    機構存摺、金融卡及密碼等資料交付不詳身分之人士使用，
    可能成為不法集團收取他人受騙款項之用，竟仍不違背其本
    意之情況下，竟基於幫助詐欺取財之不確定故意，於民國九
    十七年六月二十三日自「小兵立大功」之廣告欄見有辦理貸
    款之廣告，即與對方真實姓名、確實年籍均不詳之成年男子
    「林先生」聯繫後，並依對方指示前往位於臺南市○○路一
    六六之六號之臺北富邦商業銀行臺南分行辦理帳號：000
    000000000000號之存簿，並申辦金融卡後，旋
    即與該林先生聯繫並相約在海佃路附近之速食店見面，並將
    所申辦之金融卡及密碼等資料交予該林先生。嗣某詐欺集團
    成員取得甲○○上開帳戶之金融卡及密碼等資料後，即基於
    意圖為自己不法所有之犯意，由該詐欺集團某成員，於九十
    七年六月二十五日下午六時許，撥打電話予乙○○，向乙○
    ○佯稱為網路拍賣家，因乙○○網路購物匯款設定錯誤為十
    二期分期付款，須待郵局人員解除設定，之後另接獲自稱為
    郵局人員之電話，告知乙○○須至自動櫃員機進行操作才可
    解除設定，及乙○○操作錯誤須將款項提領出另依指示存入
    ，使乙○○陷於錯誤，不疑有他，依詐騙集團成員指示進行
    提款及存款事宜，並將款項新臺幣十萬元存入甲○○前開帳
    戶內，旋即遭詐騙集團成員持甲○○所交付之金融卡提領一
    空，嗣因乙○○查詢後發覺有異，報警處理，始循線查獲上
    情。
二、案經臺南市警察第二分局報請臺灣臺南地方法院檢察署檢察
    官偵查起訴。
    理  由
壹、程序部分：
    按被告以外之人於審判外之言詞或書面陳述，除法律有規定
    者外，不得作為證據；又被告以外之人於審判外之陳述，雖
    不符合同法第一百五十九條之一至第一百五十九條之四之規
    定，但經當事人於審判程序同意作為證據，法院審酌該言詞
    陳述或書面陳述作成時之情況，認為適當者，亦得為證據。
    當事人、代理人或辯護人於法院調查證據時，知有第一百五
    十九條第一項不得為證據之情形，而未於言詞辯論終結前聲
    明異議者，視為有前項之同意，刑事訴訟法第一百五十九條
    第一項及第一百五十九條之五分別定有明文。本判決後述所
    引用之供述證據，當事人於本院準備程序及審判期日均表示
    無意見而不予爭執，且迄言詞辯論終結前均未聲明異議，本
    院審酌上開證據資料製作時之情況，尚無違法不當及證明力
    明顯過低之瑕疵，亦認為以之作為證據應屬適當，揆諸前開
    規定，爰依刑事訴訟法第一百五十九條之五規定，認前揭證
    據資料均例外有證據能力。
貳、實體部分：
  一、訊據被告甲○○固坦承於上開時間、地點申辦前揭臺北富
      邦商業銀行臺南分行帳戶存款簿、金融卡等資料之事實，
      惟矢口否認有何幫助詐欺取財犯行，辯稱：因伊缺款欲辦
      理貸款，在小兵立大功的廣告看到貸款廣告，伊即打電話
      過去詢問，對方就叫伊辦帳戶，於九十七年六月二十三日
      當天辦出富邦銀行存款簿、金融卡後即相約見面，對方有
      說要伊辦理的存款簿、金融卡辦業績，但伊不認識對方並
      未將存款簿、金融卡等資料交予對方，但對方有告知伊自
      己去做帳，伊有存入二千元，之後不知如何被提領出，伊
      有打電話詢問對方，對方表示在作帳，伊即不疑有他，後
      來伊都有進行察看，發現存簿內有款項存入及提出情形，
      有打電話給對方詢問，對方仍表示這是程序，之後伊再去
      自動櫃員機查詢，螢幕上顯示有在申請補發中，伊感到奇
      怪存簿、金融卡都在伊身上，怎麼會申請補發，遂至櫃檯
      詢問服務人員，之後派出所員警就來了云云。
  二、經查：
  （一）被告於九十七年六月二十三日至位於臺南市○○路一六
        六之六號之臺北富邦商業銀行臺南分行申辦帳號000
        000000000號帳戶存款簿、金融卡等資料之事
        實，有臺北富邦商業銀行臺南分行於九十七年八月十四
        日以（九十七）北富銀南字第一二二號函所附被告基本
        資料卡、印鑑卡、全民健保卡影本、國民身分證、對帳
        查詢單等資料在卷可稽，而證人即被害人乙○○於九十
        七年六月二十五日晚間六時許起接獲詐騙集團成員電話
        佯稱其在網路購物輸入錯誤，致陷於錯誤，而依詐騙集
        團成員指示將其帳戶內款項十萬元提領出另存入被告申
        辦上開帳戶內，而詐騙集團成員即持被告申辦之金融卡
        接續將被害人所匯入款項跨行提領出等情，亦據證人乙
        ○○於警詢中指述甚詳，復有臺北富邦銀行交易明細表
        、臺北富邦商業銀行股份有限公司營運作業部於九十七
        年十一月二十五日以北富銀營作字第九七二一二七一號
        函所附ＡＴＭ提款影像調閱一覽表一紙在卷可按。即證
        人乙○○於九十七年六月二十五日所指述遭詐騙而陷於
        錯誤並將其款項十萬元存入被告申辦上開帳戶內，旋即
        遭人持金融卡以跨行提領方式提領出之事實，堪可認定
        。
  （二）又被告上開帳戶於九十七年六月二十五日晚間六時三十
        二分十秒時由證人乙○○存入十萬元後，旋即由不詳成
        年男子持該金融卡以跨行提領方式先後於是日晚間六時
        三十五分三秒、六時三十五分三十九秒、六時三十六分
        十八秒分三次各提領三萬元，及於六時三十七分三秒提
        領九千元之款項，致該帳戶內僅餘一千五百元等情，有
        上開公司函附資料所附ＡＴＭ提款影像調閱一覽表、翻
        拍相片等資料在卷可按，足認該詐騙集團成員行騙，待
        被害人受騙依指示進行存款後即持被告所申辦帳戶之金
        融卡進行跨行提領款項事宜亦足認定。
  （三）再者，觀被告前後所陳內容亦有不符，即被告是否有將
        金融卡密碼資料告知他人之事項，於警詢中陳稱：伊未
        將提款卡借給他人使用，但有將提款卡密碼告知申辦信
        用貸款的人知道，因為對方說這樣方便存款作業績等語
        ，但於檢察官偵查中則稱：伊於九十七年六月二十三日
        聽林先生的指示申辦好富邦銀行的帳戶後，雙方約在麥
        當勞見面，伊將所辦理的帳戶拿給對方看，因伊將金融
        卡密碼寫在存摺內頁，有被對方看到等語，於本院進行
        準備程序時則再改稱：伊僅是把存摺、金融卡給對方看
        ，沒有將密碼告知對方等語，即被告是否將該金融卡密
        碼告知對方，於警詢中先稱有告知，復改稱未告知但有
        將密碼抄寫在存簿內頁有給對方看到等語；另有關被告
        於九十七年六月二十六日至富邦銀行臺南分行究竟查詢
        何事部分，被告於警詢中陳稱：於九十七年六月二十六
        日三時許，持該金融卡至提款機欲提款時，櫃員機螢幕
        顯示提款卡申請補發中，但伊並未申請補發，故才至銀
        行櫃檯詢問等語，但於檢察官偵查中則稱：伊自己去銀
        行查詢後發現存摺申請補發中，伊就問銀行小姐，不久
        警察就來了等語，即有關被告是否告知對方其申辦金融
        卡密碼及何資料申請補發等，所陳先後不一，已有可疑
        ，另被告所申辦上開帳戶、金融卡等資料，僅於九十七
        年六月二十五日晚間六時四十二分辦理語音掛失金融卡
        ，並未另行申請補發存摺簿、金融卡等事宜乙節，業據
        臺北富邦商業銀行臺南分行於九十七年八月十四日以（
        九十七）北富銀南字第一二二號、九十八年一月十四日
        以（九十八）北富銀南字第零一一號函覆甚詳，即被告
        申辦之存摺、金融卡等資料均未有申辦補發之情事，則
        並不可能如被告所稱使用金融卡後呈現通知申辦補發存
        摺或金融卡事宜之情形，被告此部分所陳亦與事實不符
        。再觀被告於警詢中所提出其所申辦之上開帳號存簿影
        本內頁處，以手寫紀錄「２３／６  １２、１２  ２３
        ／６  ２２、２２、２２、提款卡帳號0000000
        000000000」等數字資料（附於警卷第九頁資
        料），但於檢察官偵查中再次提出該存簿影本資料所呈
        ，則除上開內容外另加填寫「１２、１２、１２、１２
        」等數字資料（附於偵查卷第八頁資料），益徵被告為
        掩飾將其申辦之金融卡交付他人及告知密碼等情，而故
        做填寫密碼資料在其存簿上，再提出予承辦檢察官閱覽
        之情甚明。
  （四）查金融機構接受客戶申請一般存款帳戶之現況，絕大多
        數不需任何條件，亦無需任何費用，即任何人均可辦理
        金融帳戶存摺使用，如無特殊理由，實無借用他人存摺
        使用之必要；而金融存摺、金融卡事關存款人個人財產
        權益之保障，倘有不明之金錢來源，甚而攸關個人法律
        上之責任，其專有性甚高，除非本人、與本人具有信賴
        關係或其他特殊原因，難認有何流通使用之可能，一般
        人均有妥為保管防阻他人任意使用之認識；縱使特殊情
        況偶有交付他人使用之需，亦必然深入瞭解用途及合理
        性後，再行提供以使用，方符常情。且該等專有物品如
        落入不明人士手中，而未加以闡明正常用途，極易被利
        用作為與財產有關之犯罪工具，此為一般人依通常認知
        所易於體察之常識。又有犯罪意圖者，不使用自己之帳
        戶，竟借用他人之帳戶，則客觀上可預見其目的，係供
        為某筆資金之存入，後再行領出之用，且該筆資金之存
        入及提領過程係有意隱瞞其流程或避免行為人身分曝光
        之用意，一般人本於一般認知能力均甚易於瞭解。而一
        般詐欺集團即常以向不特定人收購、租用或借用金融帳
        戶存摺之方法而從事如同本案之詐欺犯罪模式，報章、
        雜誌、電視亦常有報導。查被告為成年人，並非無社會
        經驗之人，並於警、偵訊及本院審理時一再表示不可以
        將存摺、金融卡（含密碼）等資料交予陌生人使用，因
        是違法行為等語，即被告明知有關其個人財產、身分之
        物品，倘淪落於不明人士手中，極易被利用為與財產有
        關之犯罪工具，竟仍將其申辦之金融卡及密碼等資料交
        付予與其身分上不具密切關係之人，顯然對於該帳戶將
        作為不法使用，有所認知甚明。
  （五）綜上，被告前開所辯並未將其申辦之金融卡交付他人，
        亦未告知密碼，不知為何其帳戶內會有款項存入又遭提
        領出云云，均係事後卸責之詞，不足採信，本案事證明
        確，被告犯行洵堪認定。
  三、按刑法上之幫助犯，係對於犯罪與正犯有共同之認識，而
      以幫助之意思，對於正犯資以助力，而未參與實施犯罪之
      行為者而言。被告基於幫助詐欺取財之未必故意，而交付
      其所申辦帳戶之金融卡，並告知金融卡密碼之詐欺取財罪
      構成要件以外之行為，核其所為，係犯刑法第三十條第一
      項前段及第三百三十九條第一項幫助詐欺取財罪。又被告
      係對正犯資以助力，但未參與犯罪行為之實施之幫助犯，
      依刑法第三十條第二項之規定減輕其刑。爰審酌被告提供
      其申辦帳戶之金融卡、密碼等資料予他人使用，所為已影
      響社會正常交易安全，增加被害人尋求救濟之困難，並使
      犯罪之追查趨於複雜，對於社會金融秩序之危害非輕，致
      被害人遭詐害達十萬元，及其犯罪後狡詞飾責，否認犯行
      之態度等一切情狀，量處如主文所示之刑，並諭知易科罰
      金之折算標準。
據上論斷，應依刑事訴訟法第二百九十九條第一項前段，刑法第
三百三十九條第一項、第三十條第一項前段、第二項、第四十一
條第一項前段，刑法施行法第一條之一，判決如主文。
本案經檢察官林朝文到庭執行職務。
中    華    民    國    98    年    3     月    3     日
                  刑事第四庭審判長法  官  林逸梅
                                  法  官  陳淑卿
                                  法  官  程克琳
以上正本證明與原本無異。
如不服本判決，應於收受送達後10日內向本院提出上訴書狀，其
未敘述上訴理由者，應於上訴期間屆滿後20日內向本院補提理由
書狀（均須按他造當事人之人數附繕本）。
                                  書記官  曾美滋
中    華    民    國    98    年    3     月    3     日
附錄本判決論罪法條
刑法第339條第1項：
意圖為自己或第三人不法之所有，以詐術使人將本人或第三人之
物交付者，處5 年以下有期徒刑、拘役或科或併科1 千元以下罰
金。


司法院資訊處製作；財團法人民間司法改革基金會備份。
